臺灣高等法院花蓮分院刑事判決　　　　 96年度上訴字第230號
上　訴　人
即　被　告　甲○○
指定辯護人　徐韻晴律師
上列上訴人即被告因違反毒品危害防制條例案件，不服中華民國
96年5月30日臺灣花蓮地方法院96年度訴字第103號第一審判決（
起訴案號：臺灣花蓮地方法院檢察署95年度偵字第6454號），提
起上訴，本院判決如下：
    主  文
原判決撤銷。
甲○○共同販賣第壹級毒品，處有期徒刑柒年陸月。扣案之以透
明包裝袋盛裝之第壹級毒品海洛因（驗餘淨重零點壹貳公克，空
包裝重零點貳參公克）均沒收銷燬之，扣案之大衛杜夫香菸盒壹
個及犯罪所得新臺幣壹仟元均沒收之。
    事實及理由
一、本案經本院審理結果，認第一審以被告甲○○違反毒品危害
    防制條例（下稱毒品條例）第4條第1項之販賣第1級毒品罪
    ，除未依毒品條例第17條規定減輕其刑，及漏未對盛裝扣案
    海洛因之透明包裝袋併宣告沒收銷燬、對於扣案之大衛杜夫
    香菸盒1個誤依刑法第38條第1項第2款規定宣告沒收外，認
    事用法並無不當，爰引用與本院下述補充理由不相抵觸之第
    一審判決書記載之事實、證據及理由（如附件）。
二、被告上訴意旨略以：(一)原判決事實欄並未認定上訴人與蕭光
    哲（另由檢察官偵辦中）就販賣海洛因之犯行，有何營利之
    意圖，其事實有欠明瞭，自不足為適用法律之依據。原判決
    理由欄復未說明經由何項調查及有何證據，堪認上訴人有販
    賣海洛因確係基於營利之意圖，其理由亦欠備。(二)依原判決
    事實欄之記載，上訴人僅接受蕭光哲之委託，將扣案之毒品
    轉交予盧麗枝（涉犯持有毒品部分另由檢察官偵辦中）收受
    ，並向盧女收取蕭光哲販賣毒品所得新臺幣1,000元，就上
    訴人言，其本身並未獲取任何利益，上訴人此行究係成立販
    賣毒品罪抑僅成立幫助販賣毒品罪，仍有釐清之必要。(三)販
    毒之上手交付下手之情節，有轉讓、販賣、託運及引誘等等
    不同之情形，原判決既認上訴人係受蕭光哲之委託代為將扣
    案毒品「運送」予盧麗枝收受，即與販賣情節不同，原審僅
    因盧麗枝已向員警供出扣案之毒品係向蕭光哲購買，卻未查
    明上訴人所供出蕭光哲所涉及犯行情節，是否經檢察官起訴
    在案，即謂無毒品條例第17條減刑之適用，尚有違誤，爰請
    求將原判決撤銷，另諭知適當之刑等語。
三、經查：
（一）政府近年來為杜絕毒品之氾濫，對於查緝施用及販賣毒品
      之工作，無不嚴加執行，海洛因乃違禁物品，價值不菲，
      取得不易，販賣毒品罪又係重罪，因政府嚴厲查緝結果，
      遭查獲之風險極高，設若無利可圖，衡情一般人當不致甘
      冒遭警查獲之風險，將自己所購得之海洛因交付予他人。
      則共犯蕭光哲出售海洛因予盧麗枝之行為有營利之意圖，
      應可認定。
（二）按刑法上之幫助犯，係指以幫助之意思，對於正犯資以助
      力，而未參與實施犯罪之行為者而言，如就構成犯罪事實
      之一部，已參與實施即屬共同正犯（最高法院49年臺上字
      第77號判例參照），經查，被告雖以幫助販賣海洛因之意
      思代蕭光哲轉交海洛因，但其既出面交付海洛因，復代為
      收取價金，自屬參與販賣海洛因之構成要件行為，應與蕭
      光哲為共同正犯。況被告於警詢中自承，因蕭光哲沒有交
      通工具，且曾免費提供第2級毒品安非他命供伊吸食，所
      以叫伊代送毒品等語（見警卷第8頁），顯見被告確有從
      中得利，所辯是幫助犯及未獲利云云，不足採信。
（三）又按毒品危害防制條例第17條關於減輕其刑之規定，其立
      法目的，在利用減刑之寬典，鼓勵運輸、販賣、吸用或持
      有毒品之行為人，供出毒品之來源，藉以擴大防制毒品之
      成效，使煙毒易於斷絕。故凡觸犯該條所列舉之罪者，據
      實指陳其毒品由來之人或地，並因而破案查獲者，即符合
      該條得減輕其刑之規定，有最高法院89年度臺上字第3970
      、178號判決意旨可資參照。查，本案被告甲○○、證人
      盧麗枝已於95年12月23日之警訊筆錄中分別指陳毒品之來
      源為「蕭光哲」（見警卷第8、16頁），雖被告供出時間
      較盧麗枝為晚，然因有二人之指述，使證據更趨充分，而
      提高員警發動偵查之意願，此從蕭光哲業因被告甲○○、
      證人盧麗枝之指述，經花蓮縣警察局新城分局偵辦後，由
      臺灣花蓮地方法院檢察署檢察官偵查起訴在案，有該署96
      年度偵字第1304號起訴書附卷可稽（見本院卷第40頁），
      益證蕭光哲係因甲○○之指述而破獲，揆諸上開說明，自
      符合毒品條例第17條減刑之規定，應予減刑，並與原審依
      刑法第59條之酌量減輕其刑部分，遞減之，原審未予減刑
      ，自有未合。
（四）又盛裝扣案白粉之透明包裝袋1個（空包裝重0.23公克）
      ，雖經法務部調查局與所盛裝之第1級毒品海洛因分別鑑
      析其重量，有法務部調查局96年1月29日調科壹字第09623
      008070號鑑定書1紙在卷可憑（見偵卷第78頁鑑定書），
      惟法務部調查局一般係以傾倒之方式，將包裝袋內之第1
      級毒品海洛因倒出而與包裝袋分離而秤重，必要時，輔以
      刮杓刮取袋內粉末，然無論依何種方式分離，包裝袋內均
      有極微量之第1級毒品海洛因殘留，業經法務部調查局93
      年3月19日調科壹字第09300113060號函釋在案（詳法官辦
      理刑事案件參考手冊 (一)－毒品危害防制條例部分－第
      334頁），足認前揭盛裝海洛因之透明包裝袋內含極微量
      第1級毒品海洛因殘留而無法析離，亦應整體視為查獲之
      第1級毒品海洛因，併依毒品危害防制條例第18條第1項前
      段之規定，宣告沒收銷燬之。原審漏未就該盛裝海洛因之
      透明包裝袋1個，依上開規定宣告沒收銷燬之，尚有違誤
      。
（五）又毒品危害防制條例第19條第1項規定，係採義務沒收主
      義，法院無自由裁量之餘地。而毒品外包裝既係用於包裹
      毒品，防其裸露、潮濕，便於攜帶，如係供犯本罪所用之
      物，則應依毒品危害防制條例第19條第1項之規定宣告沒
      收之，方屬適法。扣案之第1級毒品海洛因係用1個透明包
      裝袋盛裝後，置於大衛杜夫香菸盒內，用以防其裸露，便
      於攜帶販毒，原審就扣案之大衛杜夫香菸盒1個，誤依刑
      法第38條第1項第2款規定宣告沒收，亦有未洽。
四、原審予以論科，固非無見，惟原判決既有上開可議之處，自
    屬無可維持，被告上訴指稱原審有違法之處，尚非無據，應
    由本院將之撤銷改判如主文所示。
據上論斷，應依刑事訴訟法第369條第1項前段、第373條、第364
條、第299條第1項前段，毒品危害防制條例第4條第1項、第17條
、第18條第1項前段、第19條第1項，刑法第11條、第28條、第59
條、第65條．第70條，判決如主文。
本案經檢察官乙○○到庭執行職務。
中　　華　　民　　國　　96　　年　　11　　月　　16　　日
                  審判長法  官  何方興
                        法  官  王紋瑩
                        法  官  林鳳珠
以上正本證明與原本無異。
如不服本判決，應於送達後10日內，向本院提出上訴狀。其未敘
述理由者，並應於提出上訴狀後10日內向本院補提理由狀 (須附
繕本)。
                        書記官  陳有信
中　　華　　民　　國　　96　　年　　11　　月　　16　　日
附錄：本案論罪科刑法條全文
毒品危害防制條例第4條第1項
製造、運輸、販賣第一級毒品者，處死刑或無期徒刑；處無期徒
刑者，得併科新臺幣 1 千萬元以下罰金。
附件：
臺灣花蓮地方法院刑事判決　　　　　　　 96年度訴字第103號
公　訴　人　臺灣花蓮地方法院檢察署檢察官
被　　　告　甲○○　男　27歲（民國○○年○月○○日生）
　　　　　　　　　　身分證統一編號：Ｚ000000000號
　　　　　　　　　　住花蓮縣光復鄉○○村○○路3巷1號
　　　　　　　　　　（現羈押於臺灣花蓮看守所）
選任辯護人　魏辰州律師
上列被告因違反毒品危害防制條例案件，經檢察官提起公訴（95
年度偵字第6454號），本院判決如下：
    主  文
甲○○共同販賣第壹級毒品，處有期徒刑拾伍年。扣案之第壹級
毒品海洛因淨重零點壹貳公克沒收銷燬；扣案之大衛杜夫香菸盒
壹個及現金壹仟元均沒收。
    事  實
一、甲○○明知海洛因係毒品危害防制條例所稱之第 1級毒品，
    依法不得製造、運輸或販賣，竟於民國95年12月23日凌晨 4
    時30分許，明知蕭光哲（另由檢察官偵辦中，尚未起訴）在
    花蓮市○○路336巷9號所交付之大衛杜夫香菸盒 1個，其內
    藏有第 1級毒品海洛因（淨重0.12公克），且準備販賣予盧
    麗枝施用，竟仍與蕭光哲基於共同販賣第 1級毒品海洛因之
    犯意聯絡，由甲○○接受蕭光哲之委託，將上開毒品海洛因
    轉交付予盧麗枝，並向盧麗枝收取販賣毒品所得新台幣（下
    同）1千元；此間，甲○○乃駕駛車牌號碼7276-KJ號自小客
    車搭載不知情友人張小玲一同前往，並於當日凌晨 4時50分
    許，到達盧麗枝位於花蓮縣新城鄉○○村○○ ○街32號之工
    作場所前，盧麗枝知其來意後隨即將 1千元紙鈔交予在車內
    之甲○○，而甲○○亦當場將上開其內有海洛因 1小包之香
    菸盒交付予盧麗枝（其涉犯持有毒品部分另由檢察官偵辦）
    收受，並隨即駕車駛離現場，此際適為在場暗中埋伏之員警
    發覺有異，乃立即攔檢甲○○所駕駛之上開車輛，除在甲○
    ○身上當場查獲盧麗枝購買毒品所交付之現金 1千元外，另
    在盧麗枝位於上址工作場所窗口之牆縫溝槽內，查獲上開內
    含有毒品海洛因1小包之香菸盒1個，始循線查悉上情。
二、案經花蓮縣警察局新城分局報告臺灣花蓮地方法院檢察署檢
    察官偵查起訴。
    理  由
壹、證據能力有無之認定
一、按被告以外之人於審判外之言詞或書面陳述，除法律有規定
    者外，不得作為證據。又被告以外之人於審判外之陳述，經
    當事人於審判程序同意作為證據，法院審酌該言詞陳述或書
    面陳述作成時之情況，認為適當者，亦得為證據。當事人、
    代理人或辯護人於法院調查證據時，知有第159條第1項不得
    為證據之情形，而未於言詞辯論終結前聲明異議者，視為有
    前項之同意，刑事訴訟法第159條第1項及第159條之5分別定
    有明文。
二、查證人盧麗枝、張小玲（冒名趙怡燕）於警詢時之陳述，雖
    均不合刑事訴訟法第159條之2、第159條之3有關傳聞法則例
    外之要件，惟公訴人、被告及辯護人就前開審判外之言詞陳
    述，均業於本院準備程序中表示對於證據能力沒有意見，同
    意做為證據，且迄於本案言詞辯論終結前亦未再聲明異議，
    本院審酌該等言詞或書面陳述作成之情況，核無違法取證及
    證明力明顯過低之瑕疵，亦認為以之作為證據為適當，故依
    諸上開規定，前揭證人盧麗枝、張小玲於警詢時之陳述，均
    具有證據能力。
貳、認定本案犯罪事實之證據及理由
一、上開事實，業據被告甲○○於本院審理時坦承不諱，核與證
    人盧麗枝、張小玲於警詢時及偵查中所指證之情節大致相符
    ，並經證人即警員蔡文光、葉佳誌於偵查中具結指證查獲被
    告之過程一事明確。此外，復有扣案之第1級毒品海洛因（
    淨重0.12公克）、大衛杜夫香菸盒1個、現金1千元，以及卷
    附法務部調查局96年1月29日調科壹字第09623008070號鑑驗
    書 1份可資佐證，足供擔保被告自白與事實相符，是以本件
    事證明確，被告犯行堪予認定，應法論科。
二、核被告所為，係犯毒品危害防制條例第4條第1項之販賣第 1
    級毒品罪。其與另案被告蕭光哲間就上開犯行，有犯意聯絡
    及行為分擔，應論以共同正犯。至公訴意旨雖以被告上開犯
    行係涉犯毒品危害防制條例第4條第 1項之運輸第1級毒品罪
    ，惟按毒品危害防制條例所稱之「運輸」，係指單純運輸並
    無他項目的者而言，若以販賣目的而從事於搬運之行為，仍
    成立販賣毒品之罪，最高法院24年上字第1673號判例及92年
    度台上字第1184號判決可資參照。查本件被告明知另案被告
    蕭光哲所交付之毒品海洛因，準備販賣予他人，仍代為運送
    交付予另案被告盧麗枝，並收取販賣毒品所得之現金 1千元
    ，已然參與另案被告蕭光哲販賣毒品之構成要件行為，應成
    立共同販賣毒品罪，則其以販賣目的所從事運送毒品行為，
    自為販賣毒品行為所吸收，不另論罪，此部分僅成立販賣毒
    品罪，是上開公訴意旨容有未洽，爰變更起訴法條如上，併
    此敘明。另按犯罪之情狀可憫恕，認科以最低度刑仍嫌過重
    者，得酌量減輕其刑，刑法第59條定有明文。查被告販賣第
    1 級毒品罪之法定刑為最輕本刑無期徒刑以上之罪，然其共
    同販賣之次數僅止於 1次，於本件所販賣毒品海洛因之數量
    亦甚微少，僅達0.12公克，且係受託將所販賣之毒品交付予
    盧麗枝，其本身並非基於販賣毒品之主導地位，況依卷內事
    證亦無從證明被告本身有任何獲利之可言，同時被告犯後復
    已坦承犯行，深具悔意，本院認對被告處以前開販賣第 1級
    毒品罪之法定最低刑度猶嫌過重，依一般國民之法律情感及
    生活經驗，認其犯罪情狀堪可憫恕，爰依前開之規定，酌予
    減輕其刑。至辯護人雖主張：被告於95年12月23日為警當場
    查獲後，已據實供承其運送販賣之毒品海洛因係蕭光哲所交
    付，而警方亦偵破獲蕭光哲販賣第 1級毒品之事實，應依毒
    品危害防制條例第17條規定減輕其刑云云，惟查：被告雖於
    95年12月23日18時55分許開始進行之第 2次警詢筆錄中供出
    其毒品之來源係蕭光哲，且警方並據以將蕭光哲函送臺灣花
    蓮地方法院檢察署偵辦，惟警方於被告上開警詢筆錄中提及
    毒品來源係蕭光哲之前，已先由另案被告盧麗枝警詢筆錄得
    知扣案之毒品係其向蕭光哲所購買，反觀被告於95年12月23
    日10時15分許開始進行之第 1次警詢筆錄中，仍一再否認案
    發時有將含有毒品海洛因之大衛杜夫香菸盒 1個交付予盧麗
    枝之行為等節，分別有被告及另案被告盧麗枝警詢筆錄共 3
    份附卷可資為憑，由此可知，警方並非係因被告供出毒品來
    源，始破獲另案被告蕭光哲，自無適用上開規定減輕其刑之
    餘地，附此敘明。
三、爰審酌被告前有毒品之前科紀錄，素行不佳，且先前已因施
    用毒品案件，先後歷經送觀察、勒戒之戒毒療程，當知毒品
    對於施用者身心所造成之危害，僅因其友人蕭光哲之委託，
    即運送所販賣之毒品予盧麗枝，並代為收取金錢，其動機及
    目的均屬不良，復參諸其販賣毒品之次數、數量及手段等一
    切情狀，量處如主文所示之刑，以資儆懲。至扣案之第 1級
    毒品海洛因淨重0.12公克，係屬查獲之毒品，依毒品危害防
    制條例第18條第 1項前段，不問屬於犯人與否，沒收銷燬之
    ；扣案之大衛杜夫香菸盒 1個，係共犯蕭光哲所有供販賣毒
    品海洛因所用之物，應依刑法第38條第1項第2款規定宣告沒
    收；扣案之現金1千元，則係被告共同販賣第1級毒品所得之
    財物，應依毒品危害防制條例第19條第 1項規定，併予宣告
    沒收。
據上論斷，應依刑事訴訟法第299條第 1項前段、第300條，毒品
危害防制條例第4條第1項、第18條第1項前段、第19條第1項，刑
法第11條前段、第28條、第38條第1項第2款、第59條、第65條第
2項，判決如主文。
本案經檢察官王怡仁到庭執行職務。
中　　華　　民　　國　　96　　年　　5 　　月　　30　　日
                     　 臺灣花蓮地方法院刑事第三庭
                            審判長法官  鄭  培  麗
                                  法官  鄭  光  婷
                                  法官  楊  仲  農
上列正本證明與原本無異。
如對本判決不服，應於送達後10日內，向本院提出上訴狀。（應
抄附繕本）
                                 書記官
中　　華　　民　　國　　96　　年　　6 　　月　　1 　　日
附錄本判決論罪之法律條文：
毒品危害防制條例第4條第1項、第2項：
製造、運輸、販賣第一級毒品者，處死刑或無期徒刑；處無期徒
刑者，得併科新臺幣1千萬元以下罰金。
製造、運輸、販賣第二級毒品者，處無期徒刑或7年以上有期徒
刑，得併科新臺幣7百萬元以下罰金。
毒品危害防制條例第18條第1項：
查獲之第一、二級毒品及專供製造或施用第一、二級毒品之器具
，不問屬於犯人與否，均沒收銷燬之；查獲之第三、四級毒品及
製造或施用毒品之器具，無正當理由而擅自持有者，均沒入銷燬
之。但合於醫藥、研究或訓練之用者，得不予銷燬。
毒品危害防制條例第19條第1項：
犯第4條至第9條、第12條、第13條或第14條第1項、第2項之罪者
，其供犯罪所用或因犯罪所得之財物，均沒收之，如全部或一部
不能沒收時，追徵其價額或以其財產抵償之。
